臺灣高雄地方法院刑事判決　　　　　　 96年度簡上字第281號
上　訴　人
即　被　告　乙○○
上列上訴人因被告詐欺案件，不服本院高雄簡易庭中華民國96年
3 月9 日96年度簡字第1024號第一審刑事簡易判決（聲請簡易判
決處刑案號：95年度偵字第28845 號），提起上訴，本院管轄之
第二審合議庭，判決如下：
    主  文
上訴駁回。
    事實及理由
壹、證據能力方面
一、按被告以外之人於審判外之陳述雖不符前4 條之規定，而經
    當事人於審判程序同意作為證據，法院審酌該言詞陳述或書
    面陳述作成時之情況，認為適當者，亦得為證據。當事人、
    代理人或辯護人於法院調查證據時，知有第159 條第1 項不
    得為證據之情形，而未於言詞辯論終結前聲明異議，視為有
    前項之同意，刑事訴訟法第159 條之5 定有明文。
二、查本件被告犯罪事實之證據方法，詳如聲請簡易判決處刑書
    及本院卷內所引之證據，係以1 、被害人即證人丙○○之警
    詢、偵訊具結筆錄。2 、中國信託95年4 月10日自動提款機
    交易明細表各1 紙。3 、基隆市警察局刑大偵四隊受理被害
    人丙○○編號Ｚ000000000號刑事案件報案三聯單1 紙。4 、
    基隆市警察局刑警隊偵辦詐騙帳號戶第00000000000000、00
    0000000000000 號通報警示、詐騙電話斷話簡便格式表2紙
    。5 、中國信託商業銀行中信銀集作000000000072號函暨檢
    送第000000000000帳號歷史交易查詢報表。6 、存、提款資
    金往來明細表。7 、趙哲逸所有之中華電信行動電話號碼00
    00000000號通聯調閱查詢單。8 、遠傳電信行動電話號碼00
    00000000號之通聯調閱查詢單。9 、中華電信行動電話號碼
    0000000000號之申請人、帳單寄送地址相關資料及95年4 月
    10日雙向通聯紀錄表各1 份。10、中華電信行動電話號碼00
    00000000號繳費明細查詢表1 紙。11、中國信託商業銀行股
    份有限公司95年11月22日中信銀集中作業字第958132210525
    號函暨檢送000000000000號帳戶掛失補發資料1 紙。12、被
    告乙○○95年3 月23日登報遺失中國信託存簿及金融卡廣告
    影本1 張等。被告均未於言詞辯論終結前聲明異議，並當庭
    表示沒有意見及同意列入證據方法（見本院簡上卷第31頁）
    ，是本院審酌前開書面或言詞陳述，其作成過程並無不適當
    之情形，認為以之作為本案之證據亦屬適當，依刑事訴訟法
    第159 條之5 規定，自得作為證據，合先敘明。
貳、實體方面
一、本案經本院審理結果，認原審判決之認事、用法及量刑均無
    不當，應予維持，並引用附件第一審刑事簡易判決書（含聲
    請簡易判決處刑書）記載之事實、證據及理由。並另補充如
    下：
(一)上訴人即被告乙○○不服原審判決，具狀提起上訴，矢口否
    認有何幫助詐欺取財之犯行，辯稱：伊的存摺、金融卡是在
    93年搬家時遺失的，正確月份伊忘記了，伊只有在95年3 月
    30日去中國信託補發過1 次存摺，伊把補發的存摺和金融卡
    密碼放在摩托車裡，還沒有使用，車子的置物箱就被人翹開
    ，存摺和金融卡都被偷走了，並未將帳戶交給他人使用，伊
    有去登報，但因為車子沒有被偷走，所以沒有去報案云云。
(二)然查：
 1、被告於警詢時辯稱：伊於95年3 月20日曾到高雄縣鳳山市○
    ○路中國信託商業銀行申請補發儲金簿及金融卡，於95年3
    月底失竊後有打電話向銀行辦理掛失，伊把密碼寫在儲金簿
    後面，因為要存私房錢才去補辦存摺云云（見基隆地檢署偵
    卷第7 、8 頁），於偵訊時供稱：在去年（即95年）3 月間
    ，伊把存摺放在置物箱裡被偷，伊有登報遺失，但伊忘記是
    否又在95年3 月30日有去補發存摺，補發存摺是要存私房錢
    云云（見高雄地檢署偵卷第15、16頁），於96年4 月19日準
    備程序時辯稱：存摺是在95年3 月底4 月初放在機車置物箱
    裡被偷，伊忘記存摺是何時申請補發的，密碼是有1 張紙寫
    在上面，伊剛申請還沒有使用就被偷了，伊有打電話去銀行
    掛失，也有登報云云（見本院簡上卷第20頁），嗣於96年5
    月24日本院審理時辯稱：伊於95年3 月30日去中國信託補發
    存摺，伊把補發的存摺和金融卡密碼放在摩托車裡，還沒有
    使用就被偷了，存摺是在補發後又被偷，伊有去登報云云（
    見本院簡上卷第31頁），綜觀被告在警詢、偵訊及本院審理
    中之陳述，先後之辯解不一其詞，已見情虛。另被告所提出
    95 年3月23日遺失中國信託存款簿和金融卡登報作廢之剪報
    影本1 則，亦與被告上開所述於95年3 月30日去中國信託補
    發存摺，存摺是在補發後又被偷，伊有去登報等情，不相符
    合。又本件上開帳戶補發存摺之時間為95年3 月30日、地點
    為前鎮簡易型分行；於95年4 月14日以電話語音掛失晶片金
    融卡，此有中國信託商業股份有限公司中信銀集中作業字第
    958132210525號函在卷可稽（見本院簡上卷第6 頁），核與
    被告所辯係到高雄縣鳳山市○○路中國信託商業銀行申請補
    發儲金簿及金融卡云云相迥，益徵被告上開所辯顯與事實不
    符，尚難採信。而被告自稱係為存私房錢才去補辦存摺（見
    基隆地檢署偵卷第7 頁反面、高雄地檢署偵卷第16頁），惟
    查上開帳戶自95年3 月30日起至同年4 月10日遭詐欺集團利
    用作為詐騙之工具期間，僅曾存入新臺幣（下同）50元，於
    95 年4月2 日匯入10,000元、20,000元、95年4 月10日匯入
    20 ,000 元、24,000元，旋即於匯款當日均遭提領一空，有
    上開帳戶94年10月1 日至95年4 月25日止之帳戶歷史交易查
    詢明細表1 份可佐（見基隆地檢署偵卷第10頁反面），是被
    告辯稱係為存款之用始開立上開帳戶云云，顯不足採。
 2、再衡諸一般人使用金融帳戶提款之習慣，為避免遺失存摺或
    提款卡時，帳戶內之存款遭人盜領，通常均將提款卡、存摺
    與密碼分別存放，而不至於將密碼記載於提款卡上或與提款
    卡同時存放，否則密碼之設定即失其意義，更不可能將提款
    卡密碼輕易交付或告知不相干之人，此乃眾人週知之事。又
    一般人在發現自己存摺或提款卡遺失後，通常均會立即報警
    或向金融機構掛失止付，以防存款遭盜領，被告竟未立即向
    開戶銀行申請掛失止付，亦未報警處理，顯與常情相違。又
    提領金融帳戶內任何款項，必須輸入或填載開戶時所設定密
    碼，以確認提款者係屬本人，或經本人授權為之，如未經本
    人告知，他人當無從得知密碼為何，遑論以之作為詐騙手法
    之人頭帳戶，此亦為吾人依一般生活認知所易於體察之常識
    。本件被告對於上開帳戶遺失之時間、申請補發帳戶之時間
    、地點、經過，前後供述反覆不一，不符常情，然該密碼確
    已為他人知悉，並作為詐騙集團工具，是其所辯遺失等情，
    要屬臨訟卸責之詞，不足採信。
 3、另自詐騙集團之角度審酌，渠等既知利用他人之帳戶掩飾犯
    罪所得，當知社會上一般正常之人如帳戶存摺、提款卡、印
    鑑遭竊或遺失，為防止拾得或竊得之人盜領其存款或做為不
    法使用而徒增訟累，必於發現後立即報警或向金融機構辦理
    掛失止付，在此情形下，如仍以該帳戶作為犯罪工具，則在
    渠等向他人詐騙，並誘使被害人將款項匯入該帳戶後，極有
    可能因帳戶所有人掛失止付而無法提領，則渠等大費周章從
    事於犯罪之行為，甘冒犯罪後遭追訴、處罰之風險，卻只能
    平白無故替原帳戶所有人匯入金錢，而無法得償犯罪之目的
    ，是以犯罪集團若非確定該帳戶所有人不會報警或掛失止付
    ，以確定渠等能自由使用該帳戶提款、轉帳，當不至於以該
    帳戶從事犯罪。再衡以被害人丙○○匯入款項至被告上開帳
    戶後，隨即於匯入當日即遭人領取，更足見該詐騙集團，於
    向被害人詐騙時，確有把握該帳戶不會被帳戶所有人掛失止
    付。而此等確信，在該帳戶係拾得或竊得之情形，實無發生
    之可能。綜上論述，被告所辯未將該帳戶提供他人使用，該
    帳戶存摺遺失乙節，顯不足採，其確有將上開帳戶之存摺、
    提款卡、印章及密碼提供予詐騙集團使用之事實，應堪認定
    。
 4、按金融帳戶為個人之理財工具，而現今臺灣社會，因政府開
    放金融業申請設立，金融機構大量增加，一般民眾皆可以存
    入最低開戶金額之方式自由申請開設金融帳戶，並無任何特
    殊之限制，因此一般人申請存款帳戶極為容易而便利，且得
    同時在不同金融機構申請多數存款帳戶使用，並無使用他人
    帳戶之必要，此為一般日常生活所熟知之常識；故除非充作
    犯罪使用，並藉此躲避警方追緝，一般正常使用之存款帳戶
    ，並無向他人租用或購買帳戶存摺及提款卡之必要。何況，
    金融存款帳戶，攸關存戶個人財產權益之保障，專屬性甚高
    ，衡諸常理，若非與本人有密切關係，不可能提供個人帳戶
    供他人使用，縱有交付個人帳戶予他人使用之特殊情形，亦
    必會先行瞭解他人使用帳戶之目的始行提供，參以坊間報章
    雜誌及其他新聞媒體，對於以簡訊通知中獎、刮刮樂、假退
    稅真詐財或其他類似之不法犯罪集團，經常利用大量收購之
    他人存款帳戶，以隱匿其等詐欺取財犯罪之不法行徑，規避
    執法人員之查緝，並掩飾、確保因自己犯罪所得之財物，類
    此在社會上層出不窮之案件，亦多所報導及再三披露，是避
    免此等專屬性甚高之物品被不明人士利用為與財產有關之犯
    罪工具，亦應為一般生活認知所應有之認識。被告於行為時
    為具有相當智識及生活閱歷之成年人，對此社會現狀，自應
    知之甚詳，是被告對他人取得其所有上開帳戶之目的，有可
    能供作詐欺取財使用，自應有所預見，竟仍將其帳戶提供他
    人使用，縱無證據證明被告明知他人之犯罪態樣（按有可能
    係供詐欺、或擄車勒贖之用），然就他人嗣後將被告提供之
    帳戶供作詐欺取財之用，並藉以方便取得贓款及掩飾其詐欺
    犯行不易遭人查緝，顯不違反被告之本意，被告自有幫助他
    人詐欺取財之未必故意。
 5、綜上所述，被告上開所辯，俱不可採。本案事證明確，被告
    幫助詐欺之犯行，堪以認定；是被告以此為由提起上訴為無
    理由，應予駁回。
三、查被告行為後，刑法及刑法施行法業於94年2 月2 日經總統
    以華總一義字第09400014901 號令修正公布，並於95年7 月
    1 日施行（下稱新刑法，修正前刑法下稱舊刑法），參酌最
    高法院95年5 月23日刑事庭第8 次會議決議，新刑法第2條
    第1 項之規定，係規範行為後法律變更所生新舊法律比較適
    用之準據法，於新刑法施行後，應適用新刑法第2 條第1項
    之規定，為「從舊從輕」之比較。另於比較時應就罪刑有關
    之共犯、未遂犯、想像競合犯、牽連犯、連續犯、結合犯，
    以及累犯加重、自首減輕暨其他法定加減原因（如身分加減
    ）與加減比例等一切情形，本於統一性及整體性原則，綜其
    全部罪刑之結果而為比較。本院審酌：
(一)修正後刑法第33條第5 款規定「罰金：新臺幣一千元以上，
    以百元計算之。」，與修正前刑法第33條第5 款規定「罰金
    ：一元以上。」不同，經比較新舊法結果，以被告行為時之
    舊法較為有利於被告。
(二)被告於犯罪時之刑法第41條第1 項前段規定：「犯最重本刑
    為5 年以下有期徒刑以下之刑之罪，而受6 個月以下有期徒
    刑或拘役之宣告，因身體、教育、職業、家庭之關係或其他
    正當事由，執行顯有困難者，得以1 元以上3 元以下折算1
    日，易科罰金。」又其行為時之易科罰金折算標準，修正前
    罰金罰鍰提高標準條例第2 條前段（現已刪除）規定，就其
    原定數額提高為100 倍折算1 日，則本案被告行為時之易科
    罰金折算標準，應以銀元100 元、200 元、300 元折算1 日
    ，經折算為新臺幣後，應以新臺幣300 元、600 元、900 元
    折算為1 日。惟95年7 月1 日修正公布施行之刑法第41條第
    1 項前段則規定：「犯最重本刑為5 年以下有期徒刑以下之
    刑之罪，而受6 個月以下有期徒刑或拘役之宣告者，得以新
    臺幣1,000 元、2,000 元或3,000 元折算1 日，易科罰金。
    」比較修正前後之易科罰金折算標準，以95年7 月1 日修正
    公布施行前之規定，較有利於被告，則應依刑法第2 條第1
    項前段，適用修正前刑法第41條第1 項前段規定，定其折算
    標準。
(三)綜上，經綜其全部罪刑之結果而為比較，以修正前刑法有利
    於被告，應一體適用修正前刑法之規定。
(四)至刑法施行法雖亦於95年6 月14日修正增訂第1 條之1 （有
    關罰金刑之貨幣單位及最高數額），並自95年7 月1 日起施
    行，亦即，在該條文增訂之前，刑法分則編有關罰金之貨幣
    單位係銀元（銀元與新臺幣之折算比例為一比三），且依刑
    法分則編應處罰金者，應適用罰金罰鍰提高標準條例第1 條
    、第5 條規定，就72年6 月26日前修正之刑法條文，罰金數
    額提高2 至10倍，其後修正者則不提高倍數；而修正刑法施
    行後，因刑法第33條第5 款所定罰金之貨幣單位，經修正為
    新臺幣後，刑法分則各罪所定罰金之貨幣單位亦應配合修正
    為新臺幣，為使刑法分則編各罪所定罰金之最高數額與刑法
    修正前趨於一致，乃增訂刑法施行法第1 條之1 ：「中華民
    國94年1 月7 日刑法修正施行後，刑法分則編所定罰金之貨
    幣單位為新臺幣。94年1 月7 日刑法修正時，刑法分則編未
    修正之條文定有罰金者，自94年1 月7 日刑法修正施行後，
    就其所定數額提高為30倍。但72年6 月26日至94年1 月7 日
    新增或修正之條文，就其所定數額提高為3 倍」，是以，自
    95 年7月1 日起，刑法分則編所定罰金之貨幣單位，由原來
    之銀元改為新臺幣，且於94年1 月7 日刑法修正時（94年1
    月7 日係立法院三讀通過之日期），刑法分則編未修正之條
    文定有罰金者，復未於72年6 月26日至94年1 月7 日修正或
    新增，自95年7 月1 日起，有關罰金之數額提高為30倍。本
    案被告所犯刑法第339 條之罪，有罰金刑之處罰，且該條文
    於94年1 月7 日刑法修正時未經修正，亦未於72年6 月20日
    至94年1 月7 日間修正過，依增訂刑法施行法第1 條之1 規
    定，其罰金以新臺幣為單位，數額應提高30倍。此與修正前
    之罰金以銀元為單位，適用罰金罰鍰提高標準條例第1 條規
    定，應提高10倍，再經折算為新臺幣（銀元與新臺幣之折算
    比例為一比三），換算結果，亦為30倍。是以，刑法施行法
    第1 條之1 施行後，罰金刑貨幣單位雖有「銀元」、「新臺
    幣」之更異，惟適用結果之罰金額度則無二致，就罰金法定
    刑提高之「刑罰權規範內容」並無利或不利變更，自不生新
    舊法之比較問題，惟應適用具特別法及準據法（刑法施行法
    第1 條之1 第1 項具有準據法性質）之刑法施行法第1 條之
    1 規定（據上論斷併引刑法施行法第1 條之1 第1 項、第2
    項前段）（參照臺灣高等法院暨所屬法院95年法律座談會刑
    事類提案第16、19號法律問題），是刑法第339 條罰金刑部
    分，應逕引用刑法施行法第1 條之1 規定（即罰金刑提高為
    30倍，貨幣單位改為新臺幣），而無需引用罰金罰鍰提高標
    準條例第1 條前段之規定，原審認應依罰金罰鍰提高標準條
    例第1 條、第2 條規定論處，似有未恰。然查，罰金罰鍰提
    高標準條例、現行法規所定貨幣單位折算新臺幣條例仍為現
    行有效之法律，就刑法第339 條罰金刑部分，無論適用罰金
    罰鍰提高標準條例、現行法規所定貨幣單位折算新臺幣條例
    或刑法施行法第1 條之1 提高標準結果，罰金額度均無二致
    。就罰金法定刑提高之「刑罰權規範內容」並無利或不利變
    更，本應適用具特別法及準據法之刑法施行法第1 條之1 規
    定，原審引用罰金罰鍰提高標準條例第1 條前段，應予更正
    ，附此敘明。
四、原審以被告所為係犯刑法第30條第1 項、第339 條第1 項之
    詐欺取財罪之幫助犯，依刑法第30條第2 項之規定，按正犯
    之刑減輕之，並審酌被告貪圖小利，竟提供金融帳戶供不法
    份子使用，致民眾受騙而匯款，助長詐騙犯罪風氣，並使不
    法份子易於逃避犯罪之查緝，嚴重破壞社會治安及造成被害
    人尋求救濟之困難，行為實有不當，惟念其係幫助犯，不法
    及罪責內涵較低等一切情狀，量處量處有期徒刑3 月，併諭
    知易科罰金之折算標準，核認事用法尚無不合，量刑亦稱妥
    適，被告猶執前詞，否認犯罪，指摘原審量刑亦稱妥適，上
    訴人以上開事由據以上訴，指摘原審判決不當，為無理由，
    應予駁回。
據上論斷，應依刑事訴訟法第455 條之1 第3 項、第368 條、第
373 條，判決如主文。
本案經檢察官甲○○到庭執行職務。
中　　華　　民　　國　　96　　年　　5 　　月　　31　　日
                  刑事第三庭  審判長法　官  田平安
                                    法  官  施添寶
                                    法  官  錢衍蓁
不得上訴。
以上正本證明與原本無異。
中　　華　　民　　國　　96　　年　　5 　　月　　31　　日
　　　　　　　　　　　　　　　　　　書記官  秦富潔
附錄本判決論罪科刑適用法條
中華民國刑法第339條
意圖為自己或第三人不法之所有，以詐術使人將本人或第三人之
物交付者，處5 年以下有期徒刑、拘役或科或併科1,000 元以下
罰金。
以前項方法得財產上不法之利益或使第三人得之者，亦同。
前二項之未遂犯罰之。
